【裁判字號】    95,訴,823
【裁判日期】    950912
【裁判案由】    毒品危害防制條例
【裁判全文】
臺灣板橋地方法院刑事判決               95年度訴字第823號
公  訴  人  臺灣板橋地方法院檢察署檢察官
被      告  甲○○
上列被告因違反毒品危害防制條例案件，經檢察官提起公訴（九
十五年度毒偵字第一０三一號），本院判決如下：
    主  文
甲○○施用第一級毒品，累犯，處有期徒刑壹年。扣案注射針筒
（內含微量第二級毒品甲基非他命成分）、藥鏟（內含微量第二
級毒品甲基非他命成分）各壹支均沒收銷燬之。
    事  實
一、甲○○前於民國八十二年間因違反麻醉藥品管理條例及藥事
    法等案件，經臺灣高等法院以八十三年聲字第一四三四號裁
    定應執行有期徒刑五年九月確定，於八十四年十二月二十二
    日縮短刑期假釋出監（下稱第一次假釋）。又於上開假釋期
    間內之八十七年間因違反麻醉藥品管理條例案件，經臺灣高
    等法院判處有期徒刑六月，如易科罰金以三百元折算一日確
    定；復於同年間因違反藥事法案件，經臺灣高等法院判處有
    期徒刑五月確定，另於八十九年間因偽造文書案，經本院判
    處有期徒刑四月確定，上述二罪經本院裁定應執行有期徒刑
    八月確定。其上述第一次假釋經撤銷後，應執行殘刑有期徒
    刑三年六月二十七日，嗣與上開有期徒刑六月及應執行刑有
    期徒刑八月部分接續執行，於九十年五月十日假釋出監（下
    稱第二次假釋）。復於第二次假釋期間內之九十一年間因施
    用第二級毒品安非他命案件，經本院判處有期徒刑五月確定
    ，並於同年間因施用第一級毒品海洛因案件，經臺灣宜蘭地
    方法院判處有期徒刑七月確定；上述二案經法院裁定應執行
    有期徒刑十一月確定，而上述第二次假釋亦經撤銷，應執行
    殘刑有期徒刑二年一月二十三日，並與上開應執行刑有期徒
    刑十一月部分接續執行，嗣於九十四年六月三十日縮刑期滿
    執行完畢。其間，甲○○於八十七年間因施用毒品案件，經
    本院裁定送勒戒處所施以觀察、勒戒，認有繼續施用毒品之
    傾向，又經本院令入戒治處所施以強制戒治一年，嗣經本院
    裁定停止戒治，所餘戒治期間付保護管束，於八十八年一月
    二十六日停止戒治出所，至八十八年六月二十九日保護管束
    期滿未經撤銷，視為強制戒治執行完畢，並經臺灣板橋地方
    法院檢察署檢察官於八十九年八月十一日以八十九年度戒毒
    偵字第五三一號為不起訴處分確定；又於九十年間因施用毒
    品案件，經本院裁定令入戒治處所施以強制戒治一年，嗣經
    本院裁定停止戒治，所餘戒治期間付保護管束，於九十一年
    八月二十日停止戒治出所，至九十一年十月十八日保護管束
    期滿未經撤銷（起訴書誤載九十一年八月二十日強制戒治執
    行完畢），視為強制戒治執行完畢。
二、詎甲○○不知悔改，明知海洛因、甲基安非他命分別係毒品
    危害防制條例所規定之第一級、第二級毒品，不得非法持有
    、施用，竟於上開強制戒治執行完畢釋放後五年內，基於施
    用第一級毒品海洛因、第二級毒品甲基安非他命之犯意，於
    九十五年一月十七日上午五時許，在臺北縣淡水鎮○○路藍
    海社區消防室內，以藥鏟將毒品海洛因、甲基安非他命一同
    放入注射針筒內，並加水稀釋後以注射針筒注射至身體之方
    式，同時非法施用第一級毒品海洛因、第二級毒品甲基安非
    他命一次。嗣於九十五年一月十七日下午四時十五分許，在
    臺北縣五股鄉○○路與工商路口處為警查獲，並經其同意搜
    索而在其所穿外套內扣得其所有供施用上述毒品時所用之注
    射針筒、藥鏟各一支（上開扣案物均檢測出第二級毒品甲基
    安非他命成分），再經警採集甲○○之尿液送驗，結果呈毒
    品海洛因代謝物嗎啡、安非他命類陽性反應，始查悉上情。
三、案經臺北縣政府警察局新莊分局報請臺灣板橋地方法院檢察
    署檢察官偵查起訴。
    理  由
一、訊據被告甲○○固坦承有於上揭時、地施用第一級毒品海洛
    因之事實不諱，惟矢口否認有被訴施用第二級毒品甲基安非
    他命之犯行，辯稱：伊沒有施用甲基安非他命，也不知道為
    何警察所採尿液及扣案之針筒、藥鏟內，會驗出甲基安非他
    命反應，而伊平常施用安非他命時是用吸聞方式施用，並不
    會以針筒方式注射，所以可能是販毒者將甲基安非他命摻在
    海洛因內一起賣給伊的，但伊施用時對此並不知情云云。經
    查：
  (一)被告施用第一級毒品海洛因犯行部分，業據被告於警詢、偵
    查及本院審理中供承在卷，並有供其施用時所用之注射針筒
    、藥鏟各一支扣案可資佐證。又被告經警查獲所採集尿液經
    送鑑定，亦呈海洛因代謝物嗎啡陽性反應，有臺灣檢驗科技
    股份有限公司九十五年二月七日（檢體編號一００二一五號
    ）濫用藥物尿液檢驗報告、姓名及代碼對照表各一紙在卷可
    稽，被告自白於九十五年一月十七日上午五時許施用海洛因
    之犯行，核與事實相符，應足採信。是被告施用海洛因之犯
    行，堪以認定。
  (二)被告雖矢口否認有施用第二級毒品甲基安非他命之犯行，惟
    被告經警查獲所採集尿液經送鑑定，呈安非他命類陽性反應
    （甲基安非他命濃度高達三萬五千四百四十二ｎｇ/ ｍｌ、
    安非他命濃度達五千一百五十七ｎｇ/ ｍｌ），有上開濫用
    藥物尿液檢驗報告可稽；又按甲基安非他命經口服投與後約
    百分之七十於二十四小時內自尿中排出，約百分之九十於九
    十六小時內自尿中排出，由於甲基安非他命成分之檢出與其
    投與方式、投與量、個人體質、採尿時間與檢測儀器之精密
    度等諸多因素有關，因此僅憑尿液中呈安非他命陽性反應，
    並無法確實推算吸食時間距採集時間之長短，惟依上述資料
    推斷，最長可能不會超過四日，亦經行政院衛生署藥物食品
    檢驗局八十一年二月八日（81）藥檢一字第００一一五六號
    函示明確。茲被告上開所採尿液送驗結果既有安非他命類陽
    性反應，其尿液中甲基安非他命濃度高達三萬五千四百四十
    二ｎｇ/ ｍｌ，且該結果復係採用氣相層析質譜儀法進行確
    認，已足排除被告因服用藥物導致呈毒品偽陽性反應之可能
    ，顯見被告在經警採尿前之九十六小時內之某時，確曾有施
    用毒品甲基安非他命之事實。再者，被告供承扣案之注射針
    筒、藥鏟各一支係其本件施用海洛因時所使用之工具等語，
    而該扣案注射針筒、藥鏟各一支，經本院依職權送請行政院
    衛生署管制藥品管理局鑑定，該局鑑定人員從上開注射針筒
    、藥鏟中均檢測出第二級毒品甲基安非他命成分等情，有該
    局九十五年七月十七日管檢字第０九五０００七二一六號鑑
    定書一紙在卷可稽，足徵被告於九十五年一月十七日上午五
    時許使用上開注射針筒、藥鏟等工具施用海洛因時，亦有同
    時施用甲基安非他命，是被告否認施用甲基安非他命，無非
    事後飾卸之詞，不足採信。至被告另辯稱可能是販賣毒品者
    將甲基安非他命摻在海洛因內一起賣給伊，但伊施用時並不
    知情云云，惟毒品海洛因為白色粉狀，安非他命為白色結晶
    體，二種係不同之抵癮物品，且被告前有多次施用安非他命
    類毒品及海洛因之犯罪科刑紀錄，衡情被告於本件施用上開
    毒品前，其對於甲基安非他命及海洛因係種類、形狀均不同
    之毒品，應屬知悉且可輕易分辨，而其知悉自己施用之毒品
    內摻有甲基安他命之情況下，仍於以針筒注射施用海洛因時
    一同施用甲基安非他命，顯見被告對其施用甲基安非他命之
    事實應有所認識，是被告辯稱其施用海洛因時不知毒品內摻
    有甲基安非他命云云，無非事後飾卸之詞，不足採信，被告
    施用第二級毒品安非他命之犯行，亦堪以認定。
  (三)再被告於八十七年間因施用毒品案件，經本院裁定送勒戒處
    所施以觀察、勒戒，認有繼續施用毒品之傾向，又經本院令
    入戒治處所施以強制戒治一年，嗣經本院裁定停止戒治，所
    餘戒治期間付保護管束，於八十八年一月二十六日停止戒治
    出所，至八十八年六月二十九日保護管束期滿未經撤銷，視
    為強制戒治執行完畢，並經臺灣板橋地方法院檢察署檢察官
    於八十九年八月十一日以八十九年度戒毒偵字第五三一號為
    不起訴處分確定；又於九十年間因施用毒品案件，經本院裁
    定令入戒治處所施以強制戒治一年，嗣經本院裁定停止戒治
    ，所餘戒治期間付保護管束，於九十一年八月二十日停止戒
    治出所，至九十一年十月十八日保護管束期滿未經撤銷，視
    為強制戒治執行完畢等情，有臺灣高等法院被告前案紀錄表
    附卷可憑。足徵被告係強制戒治執行完畢釋放後五年內再犯
    施用第一級、第二級毒品之罪。綜上，被告上開所辯均非足
    採。本案事證明確，被告犯行洵堪認定，應依法論科。
二、論罪科刑部分：
（一）查被告行為後，刑法於九十四年二月二日修正公布，於九
      十五年七月一日施行。按行為後法律有變更者，適用行為
      時之法律，但行為後之法律有利於行為人者，適用最有利
      於行為人之法律，現行刑法第二條第一項訂有明文。此條
      規定乃與刑法第一條罪刑法定主義契合，而貫徹法律禁止
      溯及既往原則，係規範行為後法律變更所生新舊法律比較
      適用之準據法，是刑法第二條本身雖經修正，但刑法第二
      條既屬適用法律之準據法，本身尚無比較新舊法之問題，
      應一律適用裁判時之現行刑法第二條規定以決定適用之刑
      罰法律，合先敘明。又以本次刑法修正之比較新舊法，應
      就罪刑有關之共犯、未遂犯、想像競合犯、牽連犯、連續
      犯、結合犯，以及累犯加重、自首減輕暨其他法定加減原
      因（如身分加減）與加減例等一切情形，綜其全部罪刑之
      結果而為比較，最高法院九十五年五月二十三日九十五年
      度第八次刑庭會議決議可資參照。經查：
  １、刑法四十七條有關累犯之規定，修正前規定「受有期徒刑
      之執行完畢，或受無期徒或有期徒刑一部之執行而赦免後
      ，五年以內再犯有期徒刑以上之罪者，為累犯，加重本刑
      至二分之一。」而修正後則規定「受執刑之執行完畢，或
      一部之執行而赦免後，五年以內故意再犯有期徒刑以上之
      罪者，為累犯，加重本刑至二分之一」，比較新舊法之結
      果，行為時之舊法對於被告並無不利。
  ２、刑法第五十五條想像競合犯之規定，修正施行後第五十五
      條但書係科刑之限制，為法理之明文化，非屬法律之變更
      ，亦無比較適用之問題。
  ３、綜上所述各條文修正前、後之比較，揆諸前揭最高法院決
      議及修正後刑法第二條第一項前段、後段規定之「從舊、
      從輕」原則，自應適用被告行為時之法律，即修正前刑法
      之相關規定，予以論處。
（二）按海洛因、甲基安非他命係毒品危害防制條例第二條第二
      項第一款、第二款所明定之第一級、第二級毒品，不得非
      法持有、施用。核被告所為，係犯毒品危害防制條例第十
      條第一項之施用第一級毒品海洛因罪，及同條第二項之施
      用第二級毒品甲基安非他命罪。其施用第一級毒品海洛因
      前持有海洛因，及施用第二級毒品甲基安非他命前持有甲
      基安非他命之低度行為，均應為施用海洛因、甲基安非他
      命之高度行為所吸收，不另論罪。又被告係將毒品海洛因
      、甲基安非他命一同放入注射針筒內，並加水稀釋後以注
      射針筒注射至身體之方式，同時非法施用海洛因及甲基安
      非他命等情，已如前述，是被告以一施用行為同時施用毒
      品海洛因、甲基安非他命，成立想像競合犯，應依刑法第
      五十五條之規定從一重論以毒品危害防制條例第十條第一
      項之施用第一級毒品海洛因罪。另被告有事實欄所載之犯
      罪執行完畢紀錄，有前開臺灣高等法院被告前案紀錄表可
      按，其於刑之執行完畢後五年內，再犯本件有期徒刑以上
      之罪，為累犯，應依修正前刑法第四十七條之規定加重其
      刑。爰審酌被告前有多次施用毒品之犯罪執行紀錄，素行
      不佳，犯罪之動機、目的、手段，施用毒品犯罪戕害一己
      身心健康未對他人造成實際損害，及被告犯後坦承部分犯
      行之態度等一切情狀，量處如主文所示之刑，以資儆懲。
三、沒收部分：
    扣案之注射針筒、藥鏟各一支，係被告所有供本件施用毒品
    犯罪所用之物，業據被告供承在卷，且上開扣案物經行政院
    衛生署管制藥品管理局均驗出含有第二級毒品甲基安非他命
    之成分，而該扣案物與其所含之微量甲基安非他命於物理外
    觀上附合而難予析離，且如強予析離至完全無殘渣留存，將
    耗費相當之時間、人力與經費，於經濟上顯無實益，是依社
    會一般通念，堪認該扣案物與其上所含毒品結合成為一體而
    無從強加析離，是上開注射針筒、藥鏟各一支與其所含之微
    量甲基安非他命成分，應依毒品危害防制條例十八條第一項
    前段所規定宣告沒收銷燬之。
據上論斷，應依刑事訴訟法第二百九十九條第一項前段，毒品危
害防制條例第十條第一項、第二項、第十八條第一項前段，刑法
第二條第一項前段、第十一條、第五十五條、修正前第四十七條
，判決如主文。
本案經檢察官黃怡華到庭執行職務。
中    華    民    國    95    年    9     月    12    日
                  刑事第十六庭  審判長法  官  白光華
                                      法  官  曾淑娟
                                      法  官  楊志雄
上列正本證明與原本無異。
如不服本判決，應於判決送達後十日內向本院提出上訴狀（應附
繕本），上訴於臺灣高等法院。
                                      書記官  陳春銘
中    華    民    國    95    年    9     月    12    日
附錄本案論罪科刑法條全文：
毒品危害防制條例第十條
施用第一級毒品者，處六月以上五年以下有期徒刑。
施用第二級毒品者，處三年以下有期徒刑。


司法院資訊處製作；財團法人民間司法改革基金會備份。
